臺灣高等法院臺南分院刑事判決　　 96年度重上更(七)字第282號
上　訴　人
即　被　告　丁○○
選任辯護人　李清輝律師
上列上訴人因違反麻醉藥品管理條例案件，不服臺灣嘉義地方法
院八十七年度訴字第三九六號中華民國八十八年十一月廿二日第
一審判決（起訴案號：臺灣嘉義地方法院檢察署八十七年度偵字
第三八六三號），提起上訴，判決後，經最高法院第七次發回更
審，本院判決如下：
    主  文
原判決關於非法販賣化學合成麻醉藥品及定應執行刑部分，均撤
銷之。
丁○○連續幫助非法販賣化學合成麻醉藥品，累犯，處有期徒刑
貳年。扣案筆記簿壹本、存摺壹本、0000000000、0000000000號
行動電話各壹支，均沒收之。
    事  實
一、丁○○（被訴販賣第一級毒品部分，業經判決無罪確定；被
    訴傷害部分，亦經判決公訴不受理確定）於民國（下同）八
    十五年至八十六年間，有三次違反麻醉藥品管理條例前科，
    其中於八十六年間，因違反麻醉藥品管理條例案件，經臺灣
    臺中地方法院，判處有期徒刑六月，於八十六年十一月六日
    執行完畢。竟仍不知悔改，又基於幫助成年男子甲○○非法
    販賣化學合成麻醉藥品安非他命牟利之概括犯意，提供其於
    中國農民銀行高雄分行申設000-00-00000-0號帳戶，給甲○
    ○非法販賣化學合成麻醉藥品安非他命，供買受人存入價金
    使用，並連續自八十七年三月間起，至八十七年五月十九日
    即甲○○為警查獲前一日止（起訴書誤為自八十七年四月間
    某日起至八十七年六月下旬止），以其申請0000000000號、
    0000000000號行動電話，為聯絡工具，介紹綽號「黑輪、禮
    仔、豐明（起訴書誤為豐榮）」等不詳成年男子，向甲○○
    購買安非他命。俟「黑輪、禮仔、豐明」等不詳男子，將購
    買安非他命價金，存入丁○○上開帳戶後，丁○○即帶領綽
    號「黑輪、禮仔、豐明」等不詳男子，前往彰化縣員林鎮（
    起訴書誤為彰化縣永靖鄉）甲○○租處，向甲○○取得相當
    份量安非他命，甲○○則以丁○○上開帳戶金融卡，提領販
    賣所得價金（由丁○○保管存摺及負責補摺），丁○○每介
    紹賣出安非他命，累計達新台幣（下同）十萬元時，即自甲
    ○○處，獲得一錢安非他命為酬（迄查獲時止，共抽四次，
    每次一錢約四、五千元）。丁○○以此方式，連續幫助甲○
    ○販賣安非他命九次，交易金額達四十九萬五千元（自八十
    七年三月間起，至八十七年五月十九日止，丁○○上開銀行
    帳戶，共有廿筆存款收入，核對扣案筆記簿，其毒品記錄與
    存提款交易情形較接近相符者，丁○○介紹「黑輪」等人向
    甲○○購買毒品，計有九次，如附表所示，金額合計四十九
    萬五千元）。
二、嗣於八十七年六月三十日晚上十時十分許，丁○○與女友乙
    ○○因發生爭吵並鬥毆，女友乙○○乃將丁○○所有供己施
    用海洛因（淨重０‧二五公克）、安非他命（淨重四‧三三
    公克），吸食器二支（含有安非他命殘留）、錫箔紙一捲，
    交其胞兄丙○○，持向警舉發丁○○。嗣於八十七年七月一
    日晚上八時許，在嘉義巿中山路三一八號前，丁○○為警查
    獲，並於丁○○所駕駛ＲＳ─八七四一號小客車，查獲其所
    有供「記載幫助販賣安非他命數量及金額」所用記事簿一本
    、供幫助販賣安非他命聯絡用0000000000、0000000000號行
    動電話二支及丁○○所有中國農民銀行高雄分行000-00-000
    00-0號帳戶存摺一本，丁○○並供出麻醉藥品安非他命來源
    ，而帶警於八十七年七月九日下午三時四十分許，在彰化縣
    員林鎮○○路四九二巷一一二號前，查獲綽號「金螺」謝錦
    灑，並因而破獲上開甲○○、謝錦灑等販賣安非他命案件。
三、案經嘉義市警察局第一分局報請臺灣嘉義地方法院檢察署檢
    察官偵查起訴。
    理  由
甲、證據能力部分：
一、按依刑事訴訟法第一百條之二準用同法第一百條之一第一項
    規定，司法警察詢問犯罪嫌疑人，除有急迫情況，且經記明
    筆錄者外，應全程連續錄音；必要時，並應全程連續錄影。
    立法目的，在於建立詢問筆錄公信力，並擔保詢問程序合法
    正當；亦即在於擔保犯罪嫌疑人，對於詢問陳述，係出於自
    由意思及筆錄所載內容與其陳述相符。故司法警察詢問犯罪
    嫌疑人如違背上開規定，其所取得供述筆錄，究竟有無證據
    能力，原應審酌司法警察違背該法定程序主觀意圖、客觀情
    節、侵害犯罪嫌疑人權益輕重、對犯罪嫌疑人在訴訟上防禦
    不利益程度及該犯罪所生危害，暨禁止使用該證據對於抑制
    違法蒐證效果，及司法警察如依法定程序有無發現該證據必
    然性等情形，本於人權保障與社會安全之均衡維護精神，依
    比例原則，具體認定之。但如犯罪嫌疑人陳述，係屬自白，
    同法第一百五十六條第一項已特別規定「被告自白，非出於
    強暴、脅迫、利誘、詐欺、違法羈押或其他不正方法，且與
    事實相符者，得為證據」，則被告在警詢自白，如係出於自
    由意思，而非不正方法，且其自白陳述與事實相符，縱令司
    法警察對其詢問時，未經全程連續錄音或錄影，致詢問程序
    不無瑕疵，仍難謂其於警詢自白筆錄無證據能力（九十二台
    上六一一九號判決參照）。
二、關於被告丁○○警訊筆錄證據能力部分：
  (一)被告丁○○於原審及本院均辯稱：其於警局經警方疲勞偵訊
    ，故警訊筆錄內容，係曲解其原意云云。經查，證人林健煌
    （製作被告八十七年七月一日警詢筆錄警員）於更五審證稱
    ：製作筆錄當時有錄音，沒有錄影，錄音帶已一併移送偵查
    隊等語（詳更五卷一０二頁）。而證人王文智（即製作被告
    八十七年七月二日警詢筆錄警員）於更五審亦證稱：應該有
    錄音錄影，時間太久了等語（詳更五卷一０五頁）。然本院
    更五審向嘉義市警察局第一分局函查，經該分局覆稱：本分
    局於八十七年七月一日、二日，對被告丁○○製作警訊筆錄
    時，並無實施錄音，因該期間尚未實施錄音規定等語（詳更
    五卷七四頁）。則本件被告警詢筆錄製作時，究有無全程錄
    音，已難以證明。惟有疑應為有利被告認定，本件宜認被告
    警詢筆錄製作時，並未全程錄音。至嘉義市警察局第一分局
    雖向更五審覆稱，被告警詢筆錄製作時，該期間尚未實施錄
    音規定云云。然刑事訴訟法第一百條之一關於訊問被告，應
    全程連續錄音規定，於八十七年一月廿一日即已修正公布，
    則嘉義市警察局第一分局，於八十七年七月一日、二日，製
    作上開被告警詢筆錄時，未予全程錄音，自屬有違法定程序
    ，其詢問程序顯有瑕疵。
  (二)本件被告警詢筆錄時並無被告所指，有疲勞詢問情事：
  　惟觀諸被告警詢筆錄，警員林健煌、王文智，對於被告是否
    同意夜間詢問及刑事訴訟法第九十五條，關於被告權益告知
    等程序，均經被告同意及依法踐行，有八十七年七月一日、
    二日警詢筆錄在卷可稽（詳警卷一頁及背面、六頁及背面）
    ，且被告係於八十七年七月一日晚上九時三十七分許，開始
    製作第一次警詢筆錄，同晚十一時十分許，因被告表明覺得
    疲累，不願意接受製作筆錄，警員立即停止製作，後又於同
    晚十一時卅五分許，經被告表明要繼續製作，警員始又繼續
    進行第一次警訊詢問，至八十七年七月二日凌晨五十分許結
    束；而八十七年七月二日第二次警詢筆錄，則係於八十七年
    七月二日凌晨二時五十分許，開始製作，雖未記錄結束時間
    ，但觀筆錄內容不多，堪認進行時間不長，有被告警詢筆錄
    在卷可查（詳警卷三頁）。則以本件被告警詢筆錄製作時間
    不逾三小時，期間更因被告要求而停止詢問，足徵警員製作
    本件被告警詢筆錄時並無被告所指，有疲勞詢問情事存在。
  (三)本件被告警詢筆錄，並未遭曲解：
　  又被告指稱：其警詢筆錄有遭曲解云云。然被告於偵審中迭
    稱：其介紹別人向綽號「阿勇」購買毒品等語（詳偵查卷九
    頁背面、聲羈卷四頁背面至五頁、一審卷(一)四一至四三頁）
    ，與警詢筆錄記載被告供稱：我介紹別人，向綽號「阿妹」
    及其同居男子「阿勇」購買毒品等語相符（詳警卷二頁背面
    至三頁背面）。由此可見，本件警員製作被告警詢筆錄時，
    係依被告供述內容，如實記載。是被告辯稱，其警詢筆錄內
    容，有遭曲解云云，顯非真實，所辯要非可信。
  (四)綜上所述，被告丁○○警詢供述，雖未依法全程錄音，而有
    違法定程序，然被告已明示同意夜間訊問，而警員亦依法踐
    行告知程序，且無疲勞訊問情事，警訊筆錄內容亦依被告供
    述，詳實記載，係出於被告自由意思所為。本院衡量警員違
    背法定程序主觀意圖、客觀情節、侵害被告權益，尚屬輕微
    ，對於被告在訴訟上防禦不利益程度不生影響，及使用該警
    詢筆錄，並無鼓勵警員違法採證情事發生，且即便禁止使用
    該警詢筆錄，對於被告犯行認定，亦不生影響，併審酌人權
    保障及公共利益維護等情，認本件被告警詢筆錄，有證據能
    力，合先說明。
乙、實體部份：
一、訊據上訴人即被告丁○○供承其將中國農民銀行高雄分行00
    0-00-00000-0號帳戶借予甲○○使用等情，然否認有上開犯
    行，辯稱：伊只有吸食毒品，當時因沒錢，只想有毒品可吸
    ，因「黑輪」他們對員林不熟，叫我開車帶他們去，我帶「
    黑輪」他們一起去，向甲○○購買，我只是幫「黑輪」隨手
    記下來，以便「黑輪」與甲○○他們日後對帳，「黑輪」就
    會給伊一些安非他命，作為酬佣；伊沒幫甲○○記帳，伊與
    甲○○無共同販賣毒品犯意聯絡；更無居中介紹買主向甲○
    ○購買毒品情形云云。
二、惟查：
  (一)依被告於警偵訊及原審供稱：警方所查扣筆記簿中所記載代
    號，是我介紹別人向綽號「阿妹（指賴淑華）」女子或其同
    居人綽號「阿勇（即甲○○）」購買安非他命及海洛因代號
    及金額；是他們叫我介紹別人向他們買，金額滿十萬元，他
    們就送我一錢安非他命，給我吸食；我介紹過的人，我只知
    有綽號「黑輪、禮仔、豐明」，並以0000000000、00000000
    00號二支行動電話，作為聯絡工具；我介紹「黑仔」等人，
    或帶買主向綽號「阿勇」購買安非他命及海洛因（關於販賣
    海洛因部分，被告已判決無罪確定），且對海洛因購買價格
    ，亦不知其詳，而安非他命則以一錢新台幣五千元購買；如
    有人要買安非他命，我就帶他去找「阿勇」購買，由購買者
    ，將錢匯入我在中國農民銀行000-00-00000-0號帳號，再由
    「阿勇」持我借他的提款卡去領款；他們直接和甲○○談價
    格及數量，談成後才通知我；金額他們都自己談，我不知道
    ；若買十萬元，甲○○會送我一錢安非他命，作為他借我帳
    戶的報酬等語（詳警卷三頁背面至四、六頁背面至七頁、偵
    查卷九頁及背面、聲羈卷四至六頁、一審卷(一)四一至四三頁
    、一二九頁背面至一三０頁），並有0000000000、00000000
    00號行動電話二支及中國農民銀行高雄分行000-00-00000-0
    號帳戶存摺及記載其幫助販賣安非他命數量、金額記事簿扣
    案可證。是被告於警偵訊自白，核與事實相符。準此，被告
    固介紹他人向甲○○購買毒品，並提供帳戶予甲○○販毒使
    用，惟被告既未介入買賣毒品雙方交易過程，且未與甲○○
    分配販毒所得利益，而僅是單純自甲○○處，獲得報酬，則
    被告所為，應僅係供正犯以助力幫助行為而已，尚非參與正
    犯犯罪事實之共同正犯。
  (二)又依被告於原審及更二審供承：帳戶是在八十七年三月間至
    六月間，八十七年七月一日查獲前，約使用四個月等語（詳
    一審卷(二)四四頁、更二卷十頁），核與卷附扣案筆記簿，自
    三月廿九日起，亦有較多筆且連續毒品代號紀錄等情（詳偵
    查卷六二至七一頁）及被告所有農民銀行帳戶，自八十七年
    三月間起至八十七年五月十九日（因被告係幫助甲○○販賣
    安非他命，自以甲○○為警查獲前一日）止，有多筆以無摺
    現金存入、旋即幾乎全額提領異常交易情形（詳一審卷(一)一
    五六至一六八頁），尚稱相符。是被告交付上開帳號提款卡
    ，供甲○○販毒使用，應於八十七年三月間即交付，而甲○
    ○真正因毒品成交使用帳戶時間，應為八十七年三月間起至
    八十七年五月十九日甲○○被查獲前，灼然至明。另被告於
    扣案筆記簿八十七年一月十一日記載：「餘1.3黑尚欠42000
     」、十二日記載：「黑輪欠3萬、豐明欠1萬2 、禮仔欠1萬
    」紀錄，因無被告所供承：記事簿內「Ａ」記載，係指安非
    他命；另「g」則表示「兩」，「h」是表示「錢」（詳警卷
    二頁背面、偵查卷十一頁、一審卷(一)四一頁背面、更一卷四
    二頁），「Ａ、g、h」等毒品代號表示，是難認被告幫助甲
    ○○販毒時間係自八十七年一月十一日開始，併此敘明。足
    證被告供稱：從八十七年四月底，始介紹購買毒品云云（詳
    警卷三頁背面、一審卷(一)四一頁、上訴卷二六至二八頁），
    係被告為圖減免刑責，所為避就之詞，要非可採。被告固供
    陳，自八十七年一月份起，即為甲○○交易安非他命，而在
    本件記事簿記帳（詳一審卷(一)四二頁背面），核與扣案記事
    簿所載八十七年一月份上開紀錄相符（詳偵查卷六二頁）。
    然上開紀錄無法證明，被告幫助甲○○販毒時間，已如前述
    。而被告所有農民銀行帳戶，自八十七年三月間至八十七年
    五月十九日（至甲○○為警查獲前一日）止，有多筆以無摺
    現金存入、旋即幾乎全額提領異常交易情形（詳一審卷(一)一
    五六至一六八頁）。是被告陳稱，自八十七年三月間起，始
    提供農民銀行帳戶予甲○○使用，亦屬事實；被告二者所供
    ，核無矛盾之處。
  (三)又扣案筆記簿為被告紀錄幫助販毒情形。就此筆記簿，被告
    於原審雖辯稱：帳簿是八十五年份，是因我隨便拿本筆記簿
    計算，但實際是八十七年開始的；帳簿上僅年份不正確，日
    期仍依交易日期記載等語（詳一審卷(一)四二頁及背面）。然
    被告於原審亦供稱：他們（指黑輪、禮仔、豐明）直接和甲
    ○○談價格及數量，談成後才通知我；因我要計算是否有十
    萬元，以便向甲○○要一錢安非他命，所以帳簿才會有購買
    金額及數量，尚欠餘款；又因甲○○說，錢未收到，還不算
    ，所以我就記下，誰尚欠多少錢；是先把錢匯入我戶頭，再
    約定交貨時間及地點；會有欠款，是因購買金額很大，若所
    欠金額很少，甲○○會先把東西給我們，下次再算；我與甲
    ○○計算是否賣到十萬元毒品，以帳簿及存摺為準；因沒錢
    買安非他命吸食，所以把帳戶借甲○○用；帳簿從一月份起
    開始記，因我把甲○○告訴我的欠帳數額，直接記上，一月
    份會有「1.5、4.5、2.5」 記載，那是重量記載，可作為下
    次交易時，扣掉上次錢，仍可拿多少的記載；至金額部分均
    是他們自己談，我不知道等語（詳一審卷(一)四一至四三頁）
    。參酌扣案筆記簿，早在三月廿九日起，即有毒品代號、數
    量及金額紀載，將其與被告所有上開銀行帳號存款情形，相
    互對照，雖不相符。但依被告供稱：因甲○○說，錢未收到
    ，還不算等語。顯見扣案筆記簿記載，僅供被告作為向甲○
    ○索取，其每介紹達十萬元即送一錢安非他命依據而已。至
    是否確已達十萬元，而得索取一錢安非他命，仍以銀行帳戶
    存入金額為準，應符合常情。
  (四)最高法院發回意旨：「記事簿所載內容以觀，其中「A1g5千
    、A1g, 9萬、A1g, 5萬9 」似表示安非他命一兩分別為五千
　　元、九萬及五萬九千元；另「B0.5h, 3萬」則是表示海洛因
　  ○．五錢三萬元。安非他命重量既均相同，何以其所載價格
    卻高低相差如此懸殊？」云云。然查此點，連記載者本人即
    被告均無法合理解釋，且本件審酌重點，在於被告記事簿有
    此類記載，即表示被告有幫助甲○○販賣毒品交易行為，而
    幫助甲○○販賣毒品交易所得，則以被告所有銀行帳戶收入
    為準，因該銀行帳戶存款紀錄最為準確，且本院審酌時亦剔
    除銀行帳戶收入明細，與筆記簿記載不相符合項目，詳如後
    述。是以此方式，計算被告幫助甲○○販賣毒品交易所得，
    對被告並無不利，自無再細究扣案記事簿內所載「海洛因與
    安非他命重量均相同，何以其所載價格卻高低相差」必要。
  (五)至被告丁○○幫助甲○○販賣毒品次數部分，被告雖稱：共
    介紹向甲○○等購買十餘次云云（詳聲羈卷六頁、一審卷(一)
    七六、一二九頁背面）。惟被告自白不得作為有罪判決唯一
    證據，仍應調查其他必要證據，以察其是否與事實相符，刑
    事訴訟法第一百五十六條第二項明文規定。而自八十七年三
    月間起至八十七年五月十九日止，被告所有銀行帳戶計有廿
    筆存款收入（有關明細，詳一審卷(一)一四八至一四九頁），
    經與扣案筆記簿核對，其毒品記錄與存提款交易情形較接近
    相符者，計被告介紹「黑輪」等人，向甲○○購買毒品，詳
    如附表所示，計有九次，其金額總計四十九萬五千元。其餘
    銀行帳戶明細所示十一筆存款及其餘筆記簿記載事項，因無
    對應，差距過大，不相符合，依罪疑惟輕原則，應從被告有
    利解釋，不予採取計列。另本院更五審判決附表編號三所示
    「87.04.24│87.04.24 存 15,000│04.24 : B0.5h,3 萬」
    部分，因「Ｂ」為海洛因，非屬販賣安非他命，亦不宜計列
    。至筆記簿所記載如附表所示有「Ａ、Ｂ」部分，因無法予
    以割裂，被告亦無法說明，僅能一併予以計列，併予敘明。
    而依被告所稱：每十萬元，可獲得一錢安非他命吸食。則被
    告總計，可獲得四次，每次一錢安非他命等情，亦可認定。
  (六)另被告丁○○介紹安非他命交易，累積金額每達十萬元，即
    可自正犯甲○○處獲得一錢安非他命，迭據被告於警偵訊、
    原審及上訴審坦認在卷（詳警卷三頁、偵查卷九頁背面、聲
    羈卷五頁、一審卷四一頁、上訴卷二六至二七頁）。又被告
    對正犯甲○○販賣安非他命有營利意圖，應知之甚明，此觀
    諸被告不但介紹買主，且提供銀行帳號給甲○○使用自明，
    是被告有幫助正犯甲○○販賣安非他命故意至明。
  (七)又被告因涉本件幫助販賣安非他命罪，於八十七年七月一日
    晚上八時許，為警查獲後，翌日即由檢察官執行羈押，於羈
    押期間，配合檢察官及警察偵查，供出安非他命來源，係來
    自甲○○、謝錦灑等人，因而查獲甲○○等人販賣安非他命
    案件，業據被告於警詢及偵查中供明，且有嘉義巿警察局第
    一分局刑事案件移送書、警詢筆錄及偵訊筆錄，暨檢察官偵
    查指揮書在卷可參（詳偵查卷一、二一至二五、三六至三七
    頁、四一、四七至五九頁），並經警員楊智、童永和於原審
    及更二審到庭證實（詳一審卷七七頁、更二卷(二)八至十頁）
    。且毒犯謝錦灑、甲○○，分別經判刑確定，有本院八十八
    年上訴字第六六號判決，臺灣高等法院臺中分院八十七年上
    訴字第二九九七號判決在卷可稽（詳更二卷(一)三三至三六、
    五四頁、上訴卷八七至九六頁），並經更二審調卷查明無訛
    。足見毒犯謝錦灑、甲○○二人販賣毒品案件，係因被告供
    出來源而查獲，堪可認定。
  (八)被告於警訊及原審雖迭稱：其於八十七年五月廿二日及八十
    七年六月中旬，曾有二次帶「黑輪」，向賴淑華及賴宜宏購
    買安非他命，第一次有成交、第二次無成交云云（詳偵查卷
    五四頁背面、一審卷(一)一三０頁）。惟(1)女子賴淑華雖於八
    十六年間，因施用毒品及吸用化學合成麻醉藥品等罪，經判
    處有期徒刑三年八月確定，嗣經撤銷假釋，再執行殘刑有期
    徒刑二年六月二日，於九十六年七月十七日刑期屆滿，然迄
    今尚查無其有犯販賣安非他命前科，有台灣高等法院被告前
    案紀錄表在卷可憑。且證人賴淑華於更三審堅決否認，被告
    曾介紹「黑輪」等人，向伊購買安非他命，並堅稱伊與被告
    無毒品往來等語（詳更三卷九一至九二頁）。(2)至被告供出
    賴宜宏非法販賣化學合成麻醉藥品部分，則經臺灣彰化地方
    法院檢察署檢察官，以罪證不足，於八十八年二月六日，以
    八十七年偵字第六七五九號處分不起訴確定，經本院更二審
    調卷查明。故迄無確切證據，足認被告有幫助賴淑華或賴宜
    宏販賣安非他命犯行，且公訴人起訴意旨，亦未提及此部分
    ，併此敘明。
  (九)綜上所述，被告提供其中國農民銀行高雄分行000-00-00000
    -0號帳戶，予毒犯甲○○販賣安非他命，供其接受買受人存
    入價金，並以其0000000000、0000000000號行動電話，為聯
    絡工具，連續介紹綽號「黑輪、禮仔、豐明」等不詳男子，
    向甲○○購買安非他命，並帶領彼等至在彰化縣員林鎮甲○
    ○租處，向甲○○拿取安非他命，共計九次。被告因而獲取
    四次一錢安非他命吸食。是被告有多次幫助甲○○販賣安非
    他命牟利犯行甚明。被告於上訴審供稱：甲○○只送其安非
    他命三次云云（詳上訴卷二六頁背面），顯係避就之詞，不
    足採信。至被告於扣案筆記簿，有無為甲○○，記載安非他
    命交易數量及金額，核與被告幫助販毒犯行成立無涉。是被
    告嗣後翻異前詞，所辯為卸責之詞，不足採信。本件被告幫
    助販賣安非他命犯行，事證明確，堪以認定。
  (十)最高法院更七審發回意旨指摘，本件附表各編號所載本件帳
    戶存款日期及金額，與相比較本件記事簿上記載日期及金額
    「多不盡相符」，能否以該帳戶及記事簿，作為被告自白幫
    助甲○○販賣安非他命補強證據？」尚有可疑。然依被告筆
    記簿記載，每次於存款日前數日或當日，被告筆記簿即有多
　　次毒品紀錄，並有刪除或退貨情形，顯見被告供稱，其介紹
　  購買毒品者，均係直接與甲○○談價格及數量，談成後才通
    知被告等語，應屬可信。再者被告稱：甲○○說錢未收到，
    還不算等語，亦符常情。故帳戶存款日，始為毒品實際成交
　　日，而筆記簿記載日期，應僅係甲○○或購毒品者，通知「
    欲」交易數量，經被告隨手記下，以便日後向甲○○索取每
　　達十萬可得一錢安非他命依據。依此，被告介紹他人向甲○
    ○購買毒品次數，應以銀行帳戶存款日為準。是本件帳戶存
    款紀錄既確實有存款存入，而又以帳戶存款紀錄為本件毒品
    交易成立依據，自可作為本件被告幫助販賣安非他命補強證
    據，併此敘明。兼以被告亦坦承供出藥頭謝錦灑、邱銘庸，
    已如前述。是益證本件被告有幫助販賣安非他命犯行無訛。
三、關於刑法修正部分：
　　按行為後，法律有變更者，適用行為時之法律。但行為後之
    法律有利於行為人者，適用最有利於行為人之法律，新刑法
    （九十四年二月二日公布，九十五年七月一日施行）第二條
    第一項定有明文，故行為人實施犯罪行為後，法律有變更，
    依上新刑法第二條第一項規定，原則上應適用行為時法律，
    例外於新法較有利於行為人時，始適用新法，即採從舊從輕
    原則。惟基於罪刑法定原則及法律不溯及既往原則，行為之
    處罰，以行為時之法律有明文規定者為限，必行為時與行為
    後法律均有處罰規定，始有新法第二條第一項適用（最高法
    院九十五年度第八次刑事庭會議決議意旨參照），至新舊法
    孰重孰輕，應以其可罰性範圍及刑之重輕為主要比較對象。
  (一)關於販賣化學合成麻醉藥品安非他命行為，原麻醉藥品管理
    條例第十三條之一第二項第一款規定：「處有期徒刑五年以
    上有期徒刑，得併科五萬元以下罰金」，八十七年五月二十
    日公布，同年月二十二日生效之毒品危害防制條例第四條第
    二項則規定：「製造、運輸、販賣第二級毒品者，處無期徒
    刑或七年以上有期徒刑，得併科新台幣七百萬元以下罰金。
    」而被告係自八十七年三月間起至八十七年五月十九日止，
    幫助販賣安非他命，其行為後法律已有變更，自應比較新舊
    法，茲比較結果，以麻醉藥品管理條例有利於被告，依刑法
    第二條第一項前段規定，適用麻醉藥品管理條例第十三條之
    一第二項第一款規定處斷。
  (二)關於連續犯規定：新刑法於九十五年七月一日施行已刪除原
    第五十六條連續犯之相關規定。修正後新刑法既刪除第五十
    六條連續犯之相關規定，則前開數行為，因係屬侵害數個個
    別不同之生命法益，自應以數個獨立罪論處，併合處罰後合
    併定其應執行刑。比較新舊刑法適用之結果，以修正前之舊
    刑法規定較有利於被告，依新刑法第二條第一項前段從舊規
　　定，應適用修正前刑法第五十六條規定。
  (三)關於累犯規定：舊刑法第四十七條規定；「受有期徒刑之執
    行完畢，或受無期徒刑或有期徒刑一部之執行而赦免後，五
    年以內再犯有期徒刑以上之罪者，為累犯，加重本刑至二分
    之一。」不論故意或過失，五年以內再犯有期徒刑以上之罪
    者，均為累犯。新刑法第四十七條第一項規定：「受徒刑之
    執行完畢，或一部之執行而赦免後，五年以內故意再犯有期
    徒刑以上之罪者，為累犯，加重本刑至二分之一」。以再犯
    為故意，始為累犯。依新刑法第二條第一項規定比較新舊刑
    法適用之結果，以修正後之新刑法規定較有利於被告。
  (四)綜上比較，本件被告關於累犯規定，雖以新刑法有利被告，
    但本件被告有舊刑法連續犯適用，且適用連續犯有利被告，
    而本件被告適用舊刑法累犯規定，對被告並無不利，則基於
    法律整體適用原則，本件關於被告累犯及連續犯規定，均適
    用舊刑法。
四、查「安非他命」屬中樞神經興奮劑，具有輕微成癮性，服用
    後會產生依賴性耐藥性、並引起不安、頭昏、顫抖、亢進性
    反應、失眠、焦慮、譫妄、慢性中毒、精神障礙、類似精神
    分裂症之錯覺、幻覺、妄想及伴有行動與性格異常等副作用
    。其劑量增大時，甚或會致死亡。而其慣用者，由於精神錯
    亂，更具有暴力攻擊及反社會行為等傾向，情況極為嚴重，
    尤以戒解不易，其毒害不在煙毒之下，業經行政院衛生署於
    七十九年十月九日，以七九、十、九衛署藥字九０四一四二
    號公告列入麻醉藥品管理條例第二條第四款所定「化學合成
    類麻醉藥品」管理，並禁止於醫療上使用，暨禁止販賣、持
    有、施打、吸用。被告違反上開規定，而幫助毒犯甲○○販
    賣安非他命，係犯麻醉藥品管理條例第十三條之一第二項第
    一款幫助非法販賣化學合成麻醉藥品罪。公訴人認被告係犯
    毒品危害防制條例第四條第二項販賣第二級毒品罪，容有未
    洽。然起訴基本社會事實同一，起訴法條，應予變更。據此
    ，公訴人認被告與甲○○係販賣安非他命共同正犯，亦有未
    洽。又被告先後多次幫助販賣毒品行為，時間緊接，所犯罪
    名相同，顯係基於概括犯意反覆為之，為連續犯，應依修正
    前刑法第五十六條規定，依法加重其刑。又被告於八十五年
    至八十六年間，有三次違反麻醉藥品管理條例前科，依序：
    (1)因麻醉藥品安非他命案件，於八十五年八月二十二日，經
    臺灣雲林地方法院判處有期徒刑五月，於八十五年七月二十
    五日確定，於八十五年九月十二日執行完畢。(2)因麻醉藥品
    安非他命案件，於八十六年三月三日，經臺灣高雄地方法院
    判處有期徒刑六月，於八十六年三月三日確定，於八十六年
    四月十一日執行完畢。(3)因違反麻醉藥品管理條例案件，於
    八十六年九月九日，經臺灣臺中地方法院判處有期徒刑六月
    ，於八十六年十月三日確定，於八十六年十一月六日執行完
    畢，有臺灣高等法院被告全國前案紀錄表在卷可稽（詳更五
    卷五三頁）。被告所犯三案，均係於前案執行完畢後再犯，
    且均已執行完畢，顯無刑法第五十條所定，裁判確定前犯數
    罪情事，自無依刑法第五十一條規定，定應執行刑問題。本
    件被告係於有期徒刑執行完畢後，五年內，再犯本件有期徒
    刑以上之罪，為累犯，應依刑法第四十七條規定，遞加其刑
    。另本件被告為幫助犯，依刑法第三十條第二項規定，減輕
    其刑。又被告於本案犯後，供出本件麻醉藥品來源，因而破
    獲毒犯，已如前述。依麻醉藥品管理條例第十三條之三規定
    遞減其刑；並依刑法第七十一條第一項規定先加後減其刑。
五、原判決關於被告販賣化學合成麻醉藥品部分，認被告罪證明
    確，因予依法論罪科刑，固非無見。惟(一)本件被告僅係幫助
    毒犯甲○○販賣安非他命，原判決認係共同正犯，自有未洽
    。(二)新刑法業於九十五年七月一日施行，原判決未及比較適
    用新舊刑法規定，亦有不當。(三)本件扣案吸食器二支，係供
    被告丁○○吸食安非他命所用，非供其幫助販賣安非他命所
    用；另扣案安非他命淨重四．三三公克，經鑑定結果雖屬安
    非他命（詳一審卷(一)八二頁），然此係供被告施用毒品，亦
    非供本件幫助販賣所用，自不得在本件判決諭知沒收，就此
    部分，原判決於主文併予宣告沒收，顯有疏失。(四)又原判決
    於理由敘明，扣案筆記簿及存摺各一本、0000000000、0000
    000000號行動電話各一支，均係供被告販賣毒品所用，應依
    肅清煙毒條例第十三條第一項規定宣告沒收。然漏未敘明該
    等物品，係屬被告所有，即予諭知沒收，亦有疏失。關於販
    賣安非他命部分，被告上訴意旨，仍執前詞，否認犯罪，固
    不足採。然原判決既有可議，自應由本院將原判決關於販賣
    安非他命部分及定應執行刑部分均撤銷改判。爰審酌被告幫
    助販賣安非他命九次，已獲取四次（即四錢）安非他命作為
    為酬，併其犯罪動機、目的、手段、所造成危害、所幫助販
    賣次數及數量等一切情狀，量處有期徒刑二年，以資懲儆。
    至扣案筆記簿及存摺各一本、0000000000、0000000000號行
    動電話各一支，均係被告所有，且供被告幫助販賣安非他命
    所用，爰依刑法第三十八條第一項第二款、第三項規定，併
    宣告沒收。又麻醉藥品管理條例，並未如肅清煙毒條例有「
    販賣毒品所得應宣告沒收」規定，且被告係幫助販賣安非他
    命，自無所謂共同販賣所得，當無「共同犯罪行為，應由共
    犯各負全部責任」理論之適用，故不須就毒犯甲○○販賣安
    非他命所得，於本件被告所犯幫助販賣安非他命罪名項下，
    併予宣告沒收，附此敘明。
據上論斷，應依刑事訴訟法第三百六十九條第一項前段、第三百
六十四條、第二百九十九條第一項前段、第三百條，麻醉藥品管
理條例第十三條之一第二項第一款、第十三條之三，刑法第二條
第一項、第十一條前段、第五十六條（修正前）、第四十七條第
一項、第三十條第二項、第卅八條第一項第二款，判決如主文。
本案經檢察官郭珍妮到庭執行職務。
中　　華　　民　　國　　96　　年　　10 　月　　25 　　日
                  刑事第六庭    審判長法　官  蔡崇義
                                      法　官  杭起鶴
                                      法　官  董武全
以上正本證明與原本無異。
如不服本判決，應於收受本判決後十日內向本院提出上訴書狀。
其未敘述上訴理由者並得於提起上訴後十日內向本院補提理由書
狀（均須按他造當事人之人數附繕本）「切勿逕送上級法院」。
　　　　　　　　　　　　　　　　　　　書記官  許美惠
中　　華　　民　　國　　96　　年　　10 　月　　25 　　日
附錄法條：
修正前麻醉藥品管理條例第十三條之一第二項第一款：
　違反前條之規定，其屬於第二條第四款之麻醉藥品者，依左列
規定處罰：
一、非法輸入、製造、運輸、販賣者，處五年以上有期徒刑，得
    併科五萬元以下罰金。
附表：
┌──┬────┬─────────┬─────────────┬───────┐
│編號│ 時  間 │銀行帳戶存取款情形│ 筆記簿紀錄               │  備    註    │
│    │        │金額：新台幣元    │                          │              │
├──┼────┼─────────┼─────────────┼───────┤
│ 01 │87.04.13│87.04.13存 45,000 │ 04.13:5h,A0.2h,4萬       │依筆記簿記載，│
│    │        │87.04.14提 30,000 │ 當日存入四萬五千元       │每次於存款日前│
├──┼────┼─────────┼─────────────┤數日或當日，被│
│    │        │87.04.22存110,000 │ 04.22:A1g,9萬            │告筆記簿即有多│
│    │        │87.04.22提 10,000 │ 當日存入十一萬元         │次毒品紀錄，並│
│    │        │87.04.22提 20,000 │                          │有刪除或退貨情│
│ 02 │87.04.22│87.04.22提 20,000 │                          │形，顯見被告供│
│    │        │87.04.22提 20,000 │                          │稱，其介紹購買│
│    │        │87.04.23提 10,000 │                          │毒品者，均係直│
│    │        │87.04.23提 20,000 │                          │接與甲○○談價│
├──┼────┼─────────┼─────────────┤格及數量，談成│
│ 03 │87.03.31│87.03.31存 45,000 │ 04.24:A3g,4萬            │後才通知被告等│
│    │        │　　　　　　　　　│ 三月卅一日存入四萬五千元 │語，真實可信。│
├──┼────┼─────────┼─────────────┤再者，被告稱：│
│    │        │87.04.30存 10,000 │ 04.30:5h,3萬, 黑欠5萬    │甲○○說錢未收│
│ 04 │87.04.30│87.05.02提 10,006 │ 當日存入一萬元           │到，還不算等語│
│    │        │                  │                          │，亦符常情。故│
│    │        │                  │                          │帳戶存款日，始│
├──┼────┼─────────┼─────────────┤為毒品實際成交│
│    │        │                  │                          │日，而筆記簿記│
│    │        │                  │                          │載日期，應僅係│
│ 05 │87.05.04│87.05.04存 50,000 │ 05.04:A1g,5.9萬          │甲○○或購毒品│
│    │        │                  │ 當日存入五萬元           │者，通知「欲」│
│    │        │                  │                          │交易數量，經被│
├──┼────┼─────────┼─────────────┤告隨手記下，以│
│    │        │87.05.05存 20,000 │ 05.05:A1g,5萬9,退A1g,6萬1│便日後向甲○○│
│ 06 │87.05.05│87.05.05提 30,000 │ 上開紀錄復全刪掉         │索取每達十萬可│
│    │        │87.05.05提 20,000 │ 當日存入二萬元           │得一錢安非他命│
│    │        │87.05.06提 20,006 │                          │依據。依此，被│
├──┼────┼─────────┼─────────────┤告介紹他人向邱│
│    │        │87.05.08存100,000 │                          │銘鏞購買毒品次│
│    │        │87.05.08提 30,000 │                          │數，應以銀行帳│
│ 07 │87.05.08│87.05.08提 30,000 │                          │戶存款日為準。│
│    │        │87.05.08提 30,000 │                          │              │
│    │        │87.05.08提  5,000 │ 05.08:A2g,10萬5,黑匯14   │              │
├──┼────┼─────────┤                          │              │
│    │        │87.05.08存 40,000 │(按87.05.08當日存入二筆， │              │
│ 08 │87.05.08│87.05.11提  5,000 │ 一為十萬元，一為四萬元， │              │
│    │        │87.05.11提 30,000 │ 故當日交易金額為十四萬元)│              │
├──┼────┼─────────┼─────────────┤              │
│    │        │87.05.11存 75,000 │                          │              │
│ 09 │87.05.11│87.05.12提 25,000 │ 05.11:A2g,6萬-2萬,黑輪欠2│              │
│    │        │87.05.12提  5,006 │ 當日存入七萬五千元       │              │
├──┴────┼─────────┴─────────────┴───────┤
│總入存入金額  │ 自87.04.13起至87.05.11止，共新台幣四十九萬五千元             │
└───────┴───────────────────────────────┘
